【裁判字號】    89,訴,178
【裁判日期】    890921
【裁判案由】    侵害屍體
【裁判全文】
臺灣嘉義地方法院刑事判決                          八十九年度訴字第一七八號
    聲  請  人  臺灣嘉義地方法院檢察署檢察官
    被      告  甲○○
右列被告因侵害屍體案件，經檢察官聲請簡易判決處刑 (八十八年度偵字第六七七八
號)，本院認有刑事訴訟法第四百五十一條之一第四款之情形，改依通常程序審理，
判決如左：
    主  文
甲○○無罪。
    理  由
一、公訴意旨略以：甲○○與其妻胡淑桃於民國八十八年六月二十三日上午九時五分
    許，生產一名男嬰，該名男嬰患有暫時性呼吸窘迫、消化不良及先天異常等疾病
    ，胡淑桃於同年七月一日凌晨二時許，發現該名男嬰死亡。甲○○竟基於遺棄屍
    體之故意，於同年七月二日中午一時許，將該名男嬰以浴巾、衣物包裹後，載至
    嘉義市蘭潭水庫進水口左側岸邊，以火焚燒成灰，即棄之不顧，全未依一般社會
    處理屍體之適宜作法處理，因認被告涉有刑法第二百四十七條第一項之遺棄屍體
    罪嫌云云。
二、按不能證明被告犯罪或行為不罰者，應諭知無罪之判決。刑事訴訟法第三百零一
    條定有明文。又所謂遺棄屍體，乃係指基於遺棄屍體之故意，將屍體拋棄或不為
    殯葬而言，包括積極及消極行為，前者，如將屍體棄之河流或荒野，凡將屍體移
    動拋棄他處，無論其是否出於掩埋證據或其他原因，均可成立本罪。而後者，乃
    指有殯葬義務之人，對於屍體棄之不顧，不予埋藏是，但無力埋藏者不屬之。
    然如雖加埋藏，茍以『遺棄之意思』為之，埋於非應埋之處所，或不依一般之習
    慣方式為之，仍不失為遺棄。
三、公訴人認被告甲○○涉有右揭犯行無非以被告自白、胡淑桃之證言及出生證明書
    、診斷證明書各一紙為證，訊之被告坦承其將男嬰屍體為右述之處置，惟堅詞否
    認有何遺棄之故意，辯稱：我有去問老一輩的人，他們說私下處理比較好。經查
    ：
    （一）被告之妻所生之早產男嬰，有新生兒暫時性呼吸窘迫、消化不良、疑先天
          性異常等症狀，除經被告之妻胡淑桃於警訊時供述明確外，並有財團法人
          嘉義基督教醫院醫院診斷證明書在卷足憑，又該嬰於八十八年七月一日凌
          晨二時許死亡，亦經胡淑桃於警訊中供稱：「我是在八十八年七月一日凌
          晨約二點多，我起床看小孩，才發現該名男嬰已經死亡：：」「我當時已
          確定他已無呼吸及心跳：：」等語綦詳。
    （二）又被告將男嬰屍體載至嘉義市蘭潭水庫之進水口左側岸邊處火化亦據被告
          於警訊中供述：「我是於八十八年七月一日中午十二時左右，由我獨自一
          人將嬰兒的屍體運到嘉義市蘭潭水庫的進水口左側的岸邊處火化的」等語
          詳實，並帶同警方等至水庫附近指引其火化地點，雖該地點因水庫進水淹
          沒該處且經本院履勘現場並請嘉義救難協會人員下水庫打撈，而據救難人
          員稱男嬰出生只八、九日，骨骼較輕，經火化極易成灰，遭水衝散而未尋
          獲，惟被告確實將男嬰火化之事實迭據其供承明確，與其妻胡淑桃供稱屍
          體係由被告處理相符，被告確有將嬰屍火化之事實，應堪以認定。
    （三）惟按刑法第二百四十七條第一、二項之遺棄屍體、遺灰等罪，係指行為人
          具有遺棄之「故意」、將屍體或骨灰棄之不顧之意，又查臺灣地區對嬰屍
          之處理，依風俗習慣及一般之習慣方式，並不採大人正常之葬儀方式，而
          採取私下處理之方式，一般是裝在小木盒中以土葬之方式掩埋，或火葬解
          決，日後亦不祭祀，此業據本院函詢南華大學生死學研究所，此有南華大
          學（８９）南華生字第八九０六０二號函及附件臺灣冠婚葬家禮全書節本
          附卷足憑，查被告於本院調查時供稱：「我有聽年紀大的人說，小孩夭折
          用火燒燬比較好：：」且其於警訊中所述：「我是以浴巾及一些嬰兒衣物
          將男嬰屍體裹住後，再放一些金紙，在點火燃燒衣物與浴巾，直至燃燒殆
          盡，表面已成灰燼，才離開現場，因為我想說屍體已成灰燼，所以我才未
          將骨灰掩埋」之情節，與本院查詢之結果相符，是被告將其嬰屍以上開方
          式處理，其主觀上係以該火化方式為其殯葬方式，並無遺棄屍體、骨灰之
          故意，且客觀上亦與民間風俗習慣處理嬰屍之習慣相符，被告所辯其無故
          意尚堪採信，此外查無其他積極證據，足認被告有遺棄屍體之故意，睽諸
          前揭說明，自應為無罪之諭知。
          據上論斷，應依刑事訴訟法第三百零一條第一項前段，判決如主文。
本案經檢察官林俊良到庭執行職務
中    華    民    國      八十九      年      九      月    二十一      日
                                臺灣嘉義地方法院刑事第二庭
                                   審判長法官   趙  文  淵
                                         法官   許  兆  慶
                                         法官   康  存  真
右正本證明與原本無異。
如不服本判決，應於判決送達後十日內，向本院提出上訴狀。
中    華    民    國      八十九      年      九      月    二十一      日
                                         書記官 胡  祥  生


司法院資訊處製作；財團法人民間司法改革基金會備份。
